臺灣苗栗地方法院民事小額判決
111年度苗小字第8號
原      告  姜惠倫  

訴訟代理人  高振翔  
被      告  黃勇誠  
上列當事人間請求遷讓房屋等事件，本院於111年1月4日言詞辯
論終結，判決如下：
    主  文
一、被告應給付原告新臺幣（下同）2萬2,000元，但被告如以2
    萬2,000元為原告供擔保，得免為假執行。
二、原告其餘之訴駁回。
三、訴訟費用1,000元，由被告負擔733元，餘由原告負擔。
　　事實及理由
一、原告主張：被告於110年3月28日向原告承租座落苗栗縣○○鎮
    ○○路000巷0號房屋2B室(下稱系爭房屋)，並簽立真會租不動
    產住宅租賃契約(下稱系爭租約)，雙方約定租期1年即自110
    年4月1日起至111年3月31日止，每月租金4,000元，於每月5
    日給付，詎被告自110年5月起即未按時給付租金，經扣除押
    租金後，尚欠4個月之租金1萬6,000元，原告雖曾寄發竹東
    工研院郵局存證號碼23號存證信函（下稱系爭存證信函）通
    知被告應於函到3日內清償積欠之租金，逾期視為終止租約
    ，不另通知，惟未獲置理。嗣兩造於110年12月16日本院言
    詞辯論期日過後，親至系爭房屋共同完成點交手續，被告已
    將系爭房屋返還原告，惟在此之前被告占用系爭房屋至110
    年12月16日點交完畢止，應按月繳納租金4,000元，共計1萬
    4,000元。為此，爰依系爭契約之約定，請求被告給付積欠
    之租金3萬元(計算式：1萬6,000元＋1萬4,000元＝3萬元)。並
    聲明：被告應給付原告3萬元。
二、被告答辯：被告向原告承租系爭房屋時係由仲介帶看屋，因
    系爭房屋內都是蜘蛛網且天花板、牆壁發霉，當下有詢問原
    告是否可以協助處理，原告拒絕協助，但同意被告自行處理
    ，粉刷之材料費用要被告自行負擔，原告並無修繕之意願，
    然觀系爭租約第8條約定原告有維持租賃物狀況之義務，且
    說好要提供的第四台及網路均未提供，被告乃於110年3月29
    日即傳LINE訊息向原告表示要解約，被告於110年4月6日搬
    離系爭房屋，期間原告雖向被告表示要談和解，但和解內容
    不平等，有損被告利益，故被告不同意和解，嗣後被告於11
    0年12月16日至現場點交並返還系爭房屋鎖匙時可見屋內發
    霉部分仍未改善，故主張自被告110年4月6日搬離系爭房屋
    時起至110年12月16日點交日止，這段期間被告不用付租金
    ，且系爭租約第8條有約定被告可以無條件解約，租賃住宅
    市場發展及管理條例亦規定被告有解約的權利，被告於110
    年3月29日即已在LINE中向原告解約。並聲明：㈠原告之訴駁
    回；㈡如受不利判決，願供擔保請准宣告免為假執行。
三、本院為行集中審理協同兩造整理及協議簡化爭點如下（卷第
    125至126、128頁）：
　㈠兩造不爭執事項　　
  ⒈兩造於110年3月28日簽立系爭租約，被告向原告承租系爭房
    屋，約定租賃期間自110年4月1日起至111年3月31日止，每
    月租金4,000元，押租金8,000元。
  ⒉原告於110年8月18日寄發系爭存證信函，表明被告自110年5 
    月起未依約繳納租金、電費，經原告屢次催告仍置之不理，
    已累計欠租4個月，被告於110年5月3日辦理退租時，要求退
    還2個月押金及4月份房租共計1萬2,000元，原告於110年5 
    月15日答應，但被告於110年5月16日要求另索取精神賠償3,
    000元共計1萬5,000元，原告在110年5月23日同意退款1萬5,
    000元，但被告於簽立提前終止契約書時不合作離開現場，
    被告已欠租4月，應於函到3日內給付欠租，否則即以該函終
    止租約，不另發函，經被告之母於110年8月19日代為收受。
　㈡爭點
　⒈被告是否已在110年3月29日終止（或解除）系爭租約？
　⒉兩造於110年5月23日有無達成合意，由原告退款1萬5,000元
    與被告，被告遷讓返還系爭房屋，並終止系爭租約？
　⒊原告之請求有無理由？
四、法院之判斷
　㈠爭點一
　  系爭契約第8條為出租人修繕義務之約定（卷第16頁），但
    並未規範出租人違反修繕義務時，承租人有解除或契約之權
    利，故被告自不能依該條規定解除或終止契約。而租賃期間
    發生下列情形之一，致難以繼續居住者，承租人得提前終止
    租賃契約，且出租人不得要求任何賠償：二、租賃住宅未合
    於居住使用，並有修繕之必要，經承租人定相當期限催告，
    而不於期限內修繕，租賃住宅市場發展及管理條例第11條第
    1項第2款定有明文。依該條規定，租賃住宅有修繕必要時，
    必須達難以繼續居住，不合於居住使用之程度，且經承租人
    定相當期限催告，而不於期限內修繕，方得提前終止租約。
    系爭房屋縱有被告所指佈滿蜘蛛網、發霉、無第四台及網路
    等瑕疵，但顯然尚未達難以繼續居住、不合於居住使用之程
    度，且110年3月29日租期尚未開始，為簽約後1日，被告亦
    未定相當期限催告原告修繕，自不能於該日解除或終止系爭
    租約，況故被告主張系爭租約業於110年3月29日解除或終止
    ，並非可採。
　㈡爭點二
　　依原告所提110年5月23日退租過程錄音逐字稿（卷第105至1
    09頁），原告要求被告簽寫房屋租賃契約終止協議書，但被
    告對該協議書所記載之內容不滿意，即不斷向原告表示「不
    用講了，沒關係，法院見」等語，之後隨即離去，顯見兩造
    並未達成終止租約之合意，故系爭租約並未於該日終止。
　㈢爭點三
　  依上開說明，被告並未於110年3月29日合法解除或終止系爭
    租約，兩造亦未於110年5月23日合意終止系爭租約，而出租
    人非因左列情形之一，不得收回房屋：三、承租人積欠租金
    額，除擔保金抵償外，達二個月以上時，土地法第100條第3
    款定有明文，而依系爭存證信函之內容被告業已繳納110年4
    月之租金，且有給付2個月押租金8,000元，則依兩造不爭執
    事項⒉系爭存證信函於110年8月19日對被告發生效力時，被
    告欠租額經以擔保金抵償後，尚未達2個月以上，原告終止
    租約不合法，故系爭租約應依兩造合意（卷第81頁）於本院
    110年12月16日言詞辯論期日結束後該日中午被告交還系爭
    房屋鑰匙時，方為終止，則系爭租約存續期間為110年4月1
    日至110年12月16日中午，洽為8個月半，被告應付租金總額
    為3萬4,000元（計算式：4,000×8.5＝34,000），扣除被告已
    繳4月份租金4,000元，及押租金8,000元後，被告尚應給付
    原告2萬2,000元。
五、綜上所述，原告依系爭租約之約定，請求被告給付如主文第
    1項所示，為有理由，應予准許。逾此範圍，則無理由，應
    予駁回。本件原告勝訴部分，係法院依小額訴訟程序所為被
    告敗訴之判決，爰依民事訴訟法第436條之20規定，依職權
    宣告假執行，被告陳明願供擔保請准宣告免為假執行，核無
    不合，爰酌定相當擔保金額准許之。本院另依民事訴訟法第
    436條之19第1項規定，確定本件訴訟費用1,000元（裁判費
    ）之負擔如主文第3項所示。
六、訴訟費用負擔之依據：民事訴訟法第79條。
中　　華　　民　　國　　111 　年　　1 　 月　  21 　　日
                  苗栗簡易庭  法　官　王筆毅
以上正本係照原本作成。
如不服本判決，應於判決送達後20日內，以判決違背法令為理由
，向本院提出上訴狀並表明上訴理由，及須按他造當事人之人數
附繕本。如委任律師提起上訴者，應一併繳納上訴審裁判費。
上訴理由應表明：
  一、原判決所違背之法令及其具體內容，
  二、依訴訟資料可認為原判決有違背法令之具體事實。
如未表明上訴理由者，應於上訴後20日內向本院提出上訴理由。
當事人如對本件訴訟內容有所疑義，得聲請閱卷。
                              書記官　劉家蕙
中　　華　　民　　國　　111 　年　　1 　 月　  21 　　日